臺灣桃園地方法院民事裁定　　　　　　　　99年度消債更字第208號
聲　請　人　薛志上
即 債 務人
上列當事人聲請消費者債務清理事件，本院裁定如下：
    主  文
聲請駁回。
聲請費用由聲請人負擔。
    理  由
一、按債務人不能清償債務或有不能清償之虞者，得依本條例所
    定更生或清算程式，清理其債務，消費者債務清理條例第3
    條亦規定甚明，故債務人聲請更生或清算，尚須符合不能清
    償債務或有不能清償之虞之要件，此觀諸該條文之規定甚明
    。而按聲請更生或清算不合程式或不備其他要件者，法院應
    以裁定駁回之，但其情形可以補正者，法院應定期間先命補
    正，復為同條例第8 條所明定，準此，本件債務人聲請更生
    應符合上開要件，若不符合而無從補正者，本院自應駁回其
    聲請。
二、本件聲請意旨略以：聲請人前曾於民國97年7 月間以書面向
    所屬最大債權金融機構台新國際商業銀行股份有限公司（下
    稱台新銀行） 請求協商債務清償方案，台新銀行雖提出138
    期、利率3％，每期應繳納新台幣（下同）23,427 元之還款
    條件，惟聲請人除積欠金融機構債務達2,218,000 元，並無
    任何資產，已屬不能清償債務。又聲請人除需應付自己生活
    費用25,290元外，每月亦遭強制執行扣薪20,880元，另需扶
    養聲請人之父親，每月扶養費用3,500 元。然依聲請人當時
    每月實際所得29,396元計算，實無法支付上述清償條件；而
    上開無法清償之原因，顯非因可歸責於聲請人本人之事由。
    又債務人未經法院裁定開始更生、清算程式或宣告破產，且
    積欠無擔保，且其無擔保或無優先權之債務總額未逾1,200
    萬元，復未經法院裁定開始清算程序或宣告破產，爰依法聲
    請更生等語。
三、經查：本件聲請人雖主張其每月所得依其郵政存簿儲金簿（
    本院卷第50至61頁）所示，每月僅有29,396元至30,409元不
    等之薪資，惟：
（一）經本院依職權函詢國軍中壢財務組聲請人之薪資情形，國
      軍中壢財務組以100 年1 月3 日主財中壢字第1000000028
      號回函附件所示，聲請人97年度年所得為738, 953元（已
      包括年終獎金、考績獎金，然尚未扣除軍保費、退撫費、
      代扣主副食、健保費、強制執行等費用），則當年度每月
      平均所得應為61,579元，98年度年所得為753,018 元（已
      包括年終獎金、考績獎金，然尚未扣除軍保費、退撫費、
      代扣主副食、健保費、強制執行等費用），當年度月平均
      所得為62,752元，99年度年所得為646,070 元（尚欠當年
      度年終獎金及考績獎金，餘計算內容同上），當年度每月
      平均所得為53,839元。
（二）另依聲請人所陳報之每月支出及郵政存簿儲金簿所載，聲
      請人尚有非必要及過高之花費，如聲請人保險費用支出、
      每月車貸10,465元支出、且聲請人既為職業軍人，該部分
      伙食費用依上述國軍中壢財務組回函附件所示，聲請人每
      月皆有1,318 元至1,440 元之主副食費用支出，然聲請人
      仍提列每月6,000 元之伙食費用，顯有過高且不實之情事
      ，是該部分之每月必要支出仍應以內政部99年9 月30日台
      內社字第0990192251號所公佈之100 年度台灣省每人每月
      最低生活費用9,829 元計算。又聲請人雖提列每月3,500
      元之扶養費用支出，然經核對聲請人所提出之聲請人全戶
      戶籍謄本、及被扶養人綜合所得資料清單等資料所示，聲
      請人之父親確無其他所得收入，然扶養義務人部分，包括
      聲請人在內應有3 人，是該部分扶養支出每月應為3,276
      元（計算式：9,829 ÷3 ＝3,276 ），對照聲請人提列之
      金額並無極端之差距，故准予聲請人以每月3,500 元提列
      。則本件聲請人每月合理必要支出應為13,329元（計算式
      ：9,829＋3,500 ＝13,329）。
（三）又依上述國軍中壢財務組回函附件所示，聲請人99年度年
      所得雖僅有646,070 元，然該部分尚未加計年終獎金及考
      績獎金，如以該年度計算仍有失偏頗，是應以98年度之年
      所得753,018 元，每月平均薪資為62,752元為計算基準。
      又聲請人雖主張每月代扣之退撫費用非實際所得，然退撫
      費既為聲請人退休後得領取之所得，故該部分仍應計入所
      得計算之；又依該附件資料及聲請人所陳，聲請人每月薪
      資所得尚須扣除強制執行1/3 ，是聲請人之所得應為41,8
      35元（計算式：62,752÷2/3 ），扣除聲請人每月最低必
      要生活支出及扶養費用支出之加總13,329元後，剩餘28,5
      06元（計算式：41,835-13,329 ）。另依本院依職權函詢
      聲請人之最大債權銀行台新銀行之回函所載，台新銀行於
      97年間所提出之協商條件，為每月清償23,427元，則聲請
      人在遭強制扣薪後，仍有資力清償97年之協商條件，且有
      剩餘5,079 元（計算式：28,506－23,427）；再者，聲請
      人目前年齡為31歲，又有一定之工作能力以及固定之薪資
      收入，衡情應無履行顯有重大困難之虞，依上開協商方案
      尚無不能清償債務之虞，不符合消費者債務清理條例第3
      條之要件，且屬不能補正之事項，故應予駁回其更生聲請
      。爰裁定如主文。
中    華    民    國    100   年    3     月    2     日
                        民事第二庭  法  官  高明德
上為正本係照原本作成。
如對本裁定抗告，須於裁定送達後10日內向本院提出抗告狀，並
繳納抗告費新臺幣1,000 元。
中    華    民    國    100   年    3     月    3     日
                                    書記官  崔青菁